【裁判字號】    99,上易,21
【裁判日期】    990504
【裁判案由】    詐欺等
【裁判全文】
臺灣高等法院臺中分院刑事判決          99年度上易字第21號
上  訴  人
即  被  告  丙○○
上列上訴人因詐欺等案件，不服臺灣臺中地方法院98年度易緝字
第368號中華民國98年11月4日第一審判決（起訴案號：臺灣臺中
地方法院檢察署94年度偵緝字第201號；移送併案審理案號：同
檢察署94年度調偵續字第8號），提起上訴，本院判決如下：
    主  文
原判決撤銷。
丙○○連續意圖為自己不法之所有，以詐術使人將本人之物交付
，處有期徒刑捌月。
    事  實
一、丙○○明知「大增工程公司」、「大增裝潢設計公司」（下
    稱大增公司）及「馥邸設計有限公司」（下稱馥邸公司）等
    公司名義，均未經設立登記，不得以該等公司名義經營業務
    或為其他法律行為，且明知其於民國（下同）87年1月23日
    即被列為拒絕往來戶，於90年6月30日始期滿，其退票總筆
    數為19筆，總退票金額達新台幣（下同）2,582,440元，本
    人信用及經濟狀況均不佳之情形，且明知其以不詳方式取得
    之發票人為楊欣學、崴茂有限公司（負責人曾兆禎）、郡亮
    企業有限公司（負責人廖坤亮）、親芢企業有限公司等支票
    ，均屬由虛設公司或人頭帳戶簽發而無法兌現之空頭支票（
    俗稱芭樂票），竟於91年3月間起，基於意圖為自己不法所
    有之概括犯意，連續為下列行為：
  (一)丙○○於91年3月間（斯時原名黃泓元），經由不知情之表
    弟吳俊男（另經檢察官為不起訴處分確定）介紹而結識黃宏
    志（移送併案意旨書誤為甲○○，以下同）後，竟意圖為自
    己不法之所有，於91年3月間某日，前往彰化縣埔心鄉○○
    路577號「名匠傢俱有限公司」（下稱名匠公司），向該公
    司當時之實際負責人黃宏志，佯稱其為大增工程公司負責人
    ，因承包「中邑建設股份有限公司」位於臺中市○○路之「
    台中美術館」建案數百戶之裝修及傢俱配置工程，需要購買
    各式傢俱，遂向名匠公司訂購床組、餐桌、沙發、電視櫃、
    房間桌椅、鞋櫃、茶几等物，並稱將於名匠公司將所訂購之
    傢俱送達工地時，即支付現金，絕不積欠貨款等語，致黃宏
    志信以為真，陷於錯誤，而於91年3月24日至26日、同年4月
    1日、2日、10日、19日、24日，先後依丙○○指示，運送傢
    俱至指定之上開「台中美術館」工地，合計貨款共計32萬5,
    800元。詎丙○○於名匠公司出貨完畢後，仍未依約付款，
    嗣經黃宏志催討款項時，竟承上同一犯意，佯稱會在收受請
    款單後儘快付款，黃宏志遂依言開立請款單寄予丙○○，惟
    丙○○仍分文未付，僅交付如附表一編號１所示支票1紙予
    名匠公司虛應其事，嗣經名匠公司於91年12月20日提示後，
    該支票因存款不足及列為拒絕往來戶而遭退票，丙○○亦從
    此避不見面，經名匠公司查訪結果，發現丙○○所自稱之大
    增公司並未登記設立，至此始知受騙。
  (二)丙○○承上相同之概括犯意，透過朋友介紹告知要轉包工程
    給丁○○施作，經丁○○與之聯繫後，丙○○即於92年12月
    19日前某日以大增公司名義，先向丁○○訂購其所承包之臺
    中市○○路161巷10號「蔡公館」室內鋪設大理石工程所需
    之大理石，並約定由丁○○負責安裝，材料及施工費用將於
    完工驗收後支付等詐術，致丁○○信以為真，陷於錯誤，而
    於92年12月19日前往上揭「蔡公館」交貨施工完畢。丙○○
    復承上相同犯意，以同一公司名義向丁○○訂購臺中市○○
    ○街559號10樓之2「張公館」鋪設大理石工程及臺中市○○
    ○○街「林瑞照住宅」鋪設拋光石英磚工程等所需之大理石
    及石英磚，亦約定由丁○○負責安裝，材料及施工費用將於
    完工驗收後支付等詐術，致丁○○仍未發現異樣，陷於錯誤
    ，而於92年12月23日前往上揭「張公館」、「林瑞照住宅」
    交貨施工完畢，總計丙○○需支付825,711元（起訴書誤為
    825,701元）予丁○○。詎丙○○竟未如期支付上開款項，
    經丁○○向其催討欠款後，丙○○亦僅交付如附表一編號２
    至４號所示支票共3紙予丁○○虛應其事。嗣經丁○○先後
    於93年3月2日、93年4月20日、93年5月5日提示上開支票後
    ，均遭以存款不足為由而退票，丙○○亦從此避不見面，經
    丁○○查訪結果，發現丙○○所自稱之大增公司並未登記設
    立，至此始知受騙。
  (三)丙○○承上相同之概括犯意，於93年（起訴書誤為92年）3
    月間某日，偕同不知情之業主前往臺中市○○區○○路3段
    396號「原凱企業有限公司」（下稱原凱公司）挑選木質地
    板，而向前來接洽之該公司員工李詠玲（原名李惠玲）佯稱
    其為馥邸公司之負責人，並出示其上載有馥邸公司字樣之名
    片1紙予李詠玲，以取信李詠玲，丙○○並向李詠玲佯稱其
    所承攬之工地要訂購木質地板，其中部分工程需委託原凱公
    司代為安裝，之前曾委託與原凱公司有交易往來之吳宏德向
    原凱公司取料，將於完工後支付所有款項等詐術，致李詠玲
    信以為真，陷於錯誤，而同意依丙○○指示送貨及施工，其
    後，丙○○即先後於93年4月23日、同年5月25日、27日、28
    日及同年6月5日、19日，先後向原凱公司訂貨，原凱公司並
    依其指示先後前往臺中市○○○街559號E棟10樓、Ｅ棟7樓
    之6、Ｃ棟2樓之3、Ｅ棟8樓之6等及同市○○路○段206號、
    同市○○○街420巷10號等工地交貨施工完畢，總計丙○○
    需支付311,476元，詎丙○○除於93年5月20日匯款36,250元
    予原凱公司以支付上述臺中市○○○街559號E棟10樓該處工
    地之貨款外，僅於同年月31日交付如附表一編號５所示支票
    1紙予原凱公司虛應其事，其餘款項275,226元均未支付。嗣
    經原凱公司於93年7月20日提示上開支票後，遭以存款不足
    為由而退票，丙○○此後均避不見面，經原凱公司查訪結果
    ，發現丙○○所自稱之馥邸公司並未登記設立，至此始知受
    騙。
二、案經丁○○及原凱公司訴由臺灣臺中地方法院檢察署檢察官
    偵查起訴及移送併案審理。
    理  由
一、按被告以外之人（包括證人、鑑定人、告訴人、被害人及共
    同被告等）於審判外之陳述雖不符刑事訴訟法第159條之1至
    之4等四條之規定，而經當事人於審判程序同意作為證據，
    法院審酌該言詞陳述或書面陳述作成時之情況，認為適當者
    ，亦得為證據；當事人、代理人或辯護人於法院調查證據時
    ，知有刑事訴訟法第159條第1項不得為證據之情形，而未於
    言詞辯論終結前聲明異議者，視為有前項之同意，同法第15
    9條之5定有明文。本件後述引用之供述證據及非供述證據，
    經本院審理時予以提示並告以要旨，且各經檢察官及被告等
    人表示意見。當事人均未於言詞辯論終結前對該等筆錄內容
    異議，依上開規定，是後述引用之供述證據及非供述證據已
    擬制同意其有證據能力，本院審酌上開證據作成時，亦無不
    當取證之情形，認為以之作為本案之證據亦屬適當，是均具
    有證據能力。
二、訊據上訴人即被告丙○○（下稱被告）固坦承有於上揭時間
    轉包工程或訂購貨物後未依約付款，尚積欠告訴人等如附表
    所示款項之情形，惟否認有何詐欺犯行，辯稱：伊因承接原
    任職之「大增企業社」業務，為清償原負責人何國發對外積
    欠之款項而周轉不靈，才使用大增公司名義對外繼續承攬「
    大增企業社」所接洽之業務，伊也有用馥邸公司之名義接業
    務，但因會計師說其無設計師證照，不能用馥邸公司名義申
    請公司登記，才會改用「馥邸創作有限公司」名義申請；伊
    交付給告訴人之支票，大部分都是直接從委託其做設計的業
    主那邊取得，其取得每張支票都有去照會過，每個支票付款
    帳戶的信用都良好，其並未詐欺取財云云。經查：
  (一)上揭事實欄一之(一)部分，係被告透過不知情之吳俊男打電話
    給黃宏志，由吳俊男介紹被告向名匠公司買家具後，再由被
    告前往名匠公司看貨及洽談買賣約3次，被告嗣又以打電話
    訂貨之方式向黃宏志聯絡訂貨乙節，業經告訴代理人黃宏志
    於偵查中提出書面供述1份為證，並經證人吳瑜軒於原審結
    證稱：伊係於91年8月間至名匠公司工作，被告與名匠公司
    間之交易時間是在伊到職之前，當時名匠公司已經交貨完畢
    ，是一直在向被告催帳，黃宏志在伊到職之後，有在名匠公
    司內，跟伊說過名匠公司運送30幾萬元的家具給被告，在送
    貨之前被告方面一直催促，送貨地點是一個叫「臺中美術館
    」的建案工地，但是貨送到以後，黃宏志要向被告拿貨款，
    被告說要月結，隔了幾個月之後，最後收到了支票；黃宏志
    也說他打電話給被告都聯絡不上，打電話到建設公司即業主
    那裡，業主說被告是騙人的，黃宏志也有找到介紹被告向名
    匠公司買家具的吳俊男，吳俊男表示要請他母親詢問被告母
    親要如何聯絡被告，但沒有問到，因為被告方面不給住址，
    那時候黃宏志有說要告被告及吳俊男，結果被告與吳俊男的
    外公打電話過來找黃宏志，在電話中罵黃宏志做人不夠厚道
    ，為什麼要告吳俊男；伊有聽到黃宏志向被告催帳之過程，
    後來伊接到銀行通知說該支票是拒絕往來的帳戶而退票，伊
    才知道被告交付之支票無法兌現這件事等語明確，且有名匠
    公司開立之銷貨單10紙、91年3月份、4月份請款單及掛號回
    證各1份（見他字第971號偵查卷第8至19頁）在卷可參，互
    核相符。而被告交付給名匠公司之如附表一編號１所示支票
    ，經名匠公司提示後，於91年12月20日遭以存款不足或拒絕
    往來戶為由而退票，此有上開支票及退票理由單影本各1 紙
    在卷可憑（見他字第971號偵查卷第20頁）。是告訴人名匠
    公司確實因被告所為上揭詐術而受有財產上損害。
  (二)上揭事實欄一之(二)所載訂約情形，係丁○○透過朋友介紹認
    識被告後，前往找被告時，被告係命不知情之吳宏興與證人
    丁○○接洽，表示有工程要施作，吳宏興交付其上載有「大
    增裝潢設計」字樣之名片予證人丁○○收執，其後即由被告
    先後告知應前往蔡公館及張公館、林瑞照住宅等工地施工乙
    節，業經證人丁○○於原審證述綦詳，並經證人吳宏興於偵
    查結證稱：伊於92年間任職大增公司工務經理，丁○○承攬
    之工程均是老闆即被告承包，伊只是負責施工，該工程是伊
    公司協理郭顯甫之朋友介紹丁○○到工地談論施工，後來丁
    ○○將估價單傳真到公司，由被告決定價格回傳給丁○○施
    工等語在卷，且有證人丁○○以煌立石材公司開立之估價單
    1紙、請款單1紙、總請款單及吳宏興名片1紙（見他字第198
    9號偵查卷第7至17頁）在卷可稽，互核相符。而被告交付給
    證人丁○○之如附表一編號２至４號所示支票，經證人丁○
    ○提示後，先後於93年3月2日、93年4月20日、93年5月5日
    遭以存款不足為由而退票，此有上開支票及退票理由單影本
    各1紙在卷可憑（見發查字第2351號偵查卷第5至12頁）。是
    證人丁○○確實因被告所為上揭詐術而受有財產上損害乙節
    ，足堪認定。至證人丁○○所提總請款單雖記載總計金額為
    「825,701元」，惟依據該總請款單針對「蔡公館」、「張
    公款」、「林瑞照住宅」三處工地所載金額加總結果應以「
    825,711元」為正確，是證人丁○○歷次所提告訴狀及總提
    款單就總金額之記載應屬誤載，起訴書據以認定其受損害金
    額為825,701元云云，即有誤會，應更正如上。
  (三)上揭事實欄一之(三)所載訂約情形，則係被告自行偕同業主前
    往原凱公司挑選地板，並自稱係馥邸公司之負責人，而與證
    人李詠玲接洽木質地板工程之施作，復向證人李詠玲表示之
    前曾經委託吳宏興之兄吳宏德向原凱公司拿料，致證人李詠
    玲依據原凱公司與吳宏德間之交易狀況，判斷被告應該不會
    拖欠款項，而與之訂約，並同意不於訂約時先收取部分款項
    ，及同意於施工完畢後不直接收取現金，而收取遠期支票當
    時認知馥邸公司就是有成立對外經營之公司，被告未曾說他
    們公司還在登記中，公司名稱可能是「馥邸創作有限公司」
    等內容乙節，業經證人李詠玲（原名李惠玲）於原審證述綦
    詳，並有原凱公司提出之預約單6紙、請款明細單1紙、丙○
    ○名片1紙在卷可稽（見發查字第2557號偵查卷第4至10頁；
    原審審理卷附原凱公司98年10月19日陳報狀暨附件），互核
    相符。而被告交付給原凱公司之如附表編號五所示支票，經
    原凱公司提示後，亦於93年7月20日遭以存款不足為由而退
    票，此有上開支票及退票理由單影本各1紙在卷可憑（見偵
    緝字第157號偵查卷第17頁）。是告訴人原凱公司確實因被
    告所為上揭詐術而受有財產上損害乙節，亦堪認定。
  (四)此外，被告本身於87年1 月23日即被列為拒絕往來戶，並於
    90年6月30日期滿，其退票總筆數為19筆，總退票金額達2,
    582,440元乙節，有財政部臺灣省中區國稅局94年5月16日中
    區國稅一字第0940027397號函暨附件1份在卷可參（見偵緝
    字第157號偵查卷第21至22頁），可見被告實有本人信用不
    佳，而無法自行申請支票使用之情況，惟此亦課與被告在使
    用他人簽發之客票支付上揭貨款及工程款時，必須詳為留意
    該客票發票人之信用度及付款情形，俾使告訴人名匠公司、
    丁○○、原凱公司在收受被告所交付如附表一所示各該支票
    時，確可如期受償，始符常情。詎被告雖辯稱其交付的支票
    均係直接從業主那邊取得，其有照會過每張支票付款帳戶的
    信用均良好云云，惟查，被告用以支付工程款之發票人親芢
    企業有限公司（負責人林慶倡）、崴茂有限公司（負責人曾
    兆禛）、郡亮企業有限公司及其負責人廖坤亮等支票，在金
    融行庫之退票張數分別為149張、97張、24張，退票金額分
    別達40,790,682元、7,576,980元、7,152,904元等情，有法
    務部票據信用資訊連結作業查詢結果各1份在卷可考（見原
    審審理卷），顯係密集大量高額退票，足見上開支票均係虛
    設公司或人頭帳戶而無法兌現之空頭支票無訛。加以上開親
    芢企業有限公司負責人林慶倡係同意作為他人行騙詐財之人
    頭，而以其名義擔任親芢企業有限公司之負責人，待完成公
    司設立登記後，即以該公司登記負責人名義，向銀行申請取
    得空白支票，提供予該行騙詐財之成年人作為向人詐購財物
    使用乙節，業經台灣台中地方法院以95年度易緝字第286號
    判決判處有期徒刑5月確定在案；楊欣學於91年間亦有擔任
    「華欣良股份有限公司」登記負責人而大量開立無法兌現之
    支票交付他人用以付款均遭退票，及於93年間擔任「伯欣威
    有限公司」登記負責人而大量開立無法兌現之支票交付他人
    用以付款均遭退票之情形，此觀諸台灣台中地方法院94年度
    易字第495號、臺灣雲林地方法院93年度訴字第404號及95年
    度訴字第131號刑事判決書之記載即明；另郡亮企業有限公
    司於93年間亦有大量開立無法兌現之支票交付他人用以付款
    而均遭退票之情形，此觀諸台灣台中地方法院97年度訴字第
    245號、臺灣雲林地方法院95年度訴字第131號刑事判決書之
    記載即明，此有上揭刑事判決書附卷可參（以上均見原審審
    理卷）。綜上卷證調查結果可知，被告於本院審理中所辯：
    伊收到每張支票都會照會過，每個支票付款帳戶都信用良好
    云云，要屬無稽，實為飾卸之詞，不足採信。由此堪認被告
    於以不詳方式取得上開支票之際，即明知該支票係無法兌現
    之空頭支票，則被告交付無法兌現之上開支票予告訴人名匠
    公司、丁○○、原凱公司等下游包商或廠商資以矇混，取得
    告訴人等之信賴，用以訛詐告訴人等使之為其交付貨物，顯
    見其確有施用詐術使告訴人等陷於錯誤之事實，其有不法所
    有之詐欺意圖甚為明顯。
  (五)被告向名匠公司訂約係以大增公司之名義、其向丁○○訂約
    係以「大增裝潢設計公司」之名義，及其向改公司訂約係以
    「馥邸設計有限公司」名義為之等節，除經證人丁○○、李
    詠玲到庭具結證述綦詳外，並有告訴人名匠公司所提銷貨單
    、請款單等（其上客戶名稱記載「大增工程（股）」）、證
    人丁○○提出之估價單、請款單、總請款單（其上記載「大
    增設計裝潢公司台照」）及吳宏興名片（其上記載「大增設
    計裝潢」字樣）、告訴人原凱公司提出之預約單、請款明細
    單等（其上業主名稱記載「馥邸設計有限公司」）及丙○○
    之名片（其上記載「馥邸設計有限公司」）等證據在卷可參
    。此外，臺中市政府電腦檔案查無以「大增工程公司」設立
    登記之資料乙節，有臺中市政府94年10月25日府經商字第09
    40198458號函1份在卷可參（見調偵續字第8號偵查卷第40頁
    ），而被告申請成立之「馥邸創作有限公司」，係於93年5
    月31日設立登記在案，惟自設立登記後滿6個月尚未開始營
    業，而經經濟部依法命令解散乙節，亦有經濟部中部辦公室
    調閱該公司登記案卷可參（見原審審理卷），由此足認上揭
    被告對外使用之「大增工程公司」、「大增裝潢設計公司」
    、「馥邸設計有限公司」等名義，均係未經設立登記之公司
    ，被告明知此情，猶以上開公司名義對外經營業務，其就此
    部分，自有違反公司法第19條第1項之規定無疑，至堪認定
    。
  (六)綜上所述，被告上開辯解，核與事實不符，要屬事後卸責之
    詞，不足採信。被告明知其經濟狀況不佳，已陷於週轉不靈
    ，無法正常給付工程款，猶隱瞞上情，而以上揭詐術向告訴
    人訂購貨物，致使告訴人等陷於錯誤，依約交貨施工完畢後
    ，丙○○更以無法兌現之空頭支票支付部分款項，其餘款項
    均未支付，其後更避不見面，致使告訴人持該空頭支票提示
    結果，均遭以存款不足為由退票等情，足認被告涉犯連續詐
    欺取財犯行之事證明確，應予依法論科。
三、按被告行為後，刑法及刑法施行法業於94年2月2日經總統修
    正公布，並於95年7月1日施行（下稱新刑法，修正前刑法下
    稱舊刑法），參酌最高法院95年5月23日刑事庭第8次會議決
    議，新刑法第2條第1項之規定，係規範行為後法律變更所生
    新舊法律比較適用之準據法，於新刑法施行後，應適用新刑
    法第2條第1項之規定，為「從舊從輕」之比較。另於比較時
    應就罪刑有關之共犯、未遂犯、想像競合犯、牽連犯、連續
    犯、結合犯，以及累犯加重、自首減輕暨其他法定加減原因
    （如身分加減）與加減比例等一切情形，本於統一性及整體
    性原則，綜其全部罪刑之結果而為比較。本案涉及法律變更
    之部分經附表二所示比較新舊刑法之規定，以舊刑法有利於
    被告，依新刑法第2條第1項前段規定，自應適用最有利於被
    告之舊刑法。
四、核被告所為，係犯刑法第339條第1項之詐欺取財罪及違反公
    司法第19條第1項之未經設立登記不得以公司名義經營業務
    之規定，應依同條第2項之規定處斷。被告先後多次詐欺取
    財犯行及多次以未經設立登記之公司名義經營業務之行為，
    均時間緊接，犯罪構成要件相同，顯係各基於概括之犯意反
    覆為之，均為連續犯，應各依修正前刑法第56條之規定論以
    一罪，並均加重其刑。又被告所犯連續詐欺取財罪、連續以
    未經設立登記公司名義經營業務罪，具有方法結果之牽連犯
    關係，應依修正前刑法第55條後段規定，從一重論以連續詐
    欺取財罪。檢察官移送併辦部分（即彰化地檢署94年度調偵
    續字第8號所指被告犯如上揭事實欄一之(一)之犯行），雖未
    經檢察官起訴，惟其與起訴之犯罪事實具有連續犯之裁判上
    一罪關係，應為起訴效力所及，本院自得併予審判。原判決
    認被告罪證明確而予科刑，固非無見，惟查：被告於上訴本
    院期間，與告訴人丁○○達成民事和解，此經告訴人丁○○
    陳明在卷，並有台灣台中地方法院98年度訴字第3084號和解
    筆錄影本存卷可佐，原判決未及審酌，量刑失之過重而有未
    合。被告提起上訴否認有詐欺犯行，固無理由，惟原判決既
    有上述可議之處，自無可維持，應由本院將原判決撤銷改判
    。爰審酌被告犯罪之動機及目的係在詐取他人之財物，因而
    致告訴人名匠公司、丁○○、原凱公司分別受有財產上之損
    害，及斟酌被告之素行、品行及審酌其涉犯上開犯行後，於
    本院審理期間，已與部分告訴人達成民事和解等一切情狀，
    量處如主文第二項所示之刑。末按被告行為後，中華民國九
    十六年罪犯減刑條例雖於96年7月16日公布施行，而被告本
    件犯行係在96年4月24日以前，且非同條例第3條所示不得減
    刑之罪，惟其於95年1月27日經本院通緝後，雖曾於96年11
    月6日具狀表示擬自動到案審理云云，惟經原審依其聲請意
    旨擇於96年12月12日進行準備程序，並依法通知被告後，被
    告於開庭當日無故未到庭，僅委任辯護人到場表示：「被告
    因為尚有其他案件待執行通緝中，尚無法籌足易科罰金之金
    額，今日無法到案，請求改期」等語後，經原審當庭改於96
    年12月26日進行準備程序，並依法通知被告，被告仍未遵期
    到庭，其選任辯護人甚且於97年1月16日具狀陳報其與被告
    終止委任乙事，被告則持續逃匿，迄98年8月始為警緝獲到
    案，此觀諸上開通緝書、臺中市警察局第六分局通緝案件報
    告書、原審96年12月12日及26日準備程序筆錄、被告聲請狀
    及辯護人陳報解除委任狀等證據在卷可稽，從而，依上開減
    刑條例第5條所定「本條例施行前，經通緝而未於中華民國
    96年12月31日以前自動歸案接受偵查、審判或執行者，不得
    依本條例減刑」之規定，本案即不得減刑。
據上論斷，應依刑事訴訟法第369條第1項前段、第364條、第299
條第1項前段，公司法第19條第1項，刑法第2條第1項前段、第11
條前段，第56條（修正前）、第339條第1項、、第55條後段（修
正前），刑法施行法第1條之1第1項、第2項前段，判決如主文。
本案經檢察官乙○○到庭執行職務。
中    華    民    國    99    年    5     月    4     日
            刑事第七庭   審判長法  官 林 榮 龍
                               法  官 李 秋 娟
                               法  官 江 錫 麟
以上正本證明與原本無異。
不得上訴。
                               書記官 鄧 智 惠
中    華    民    國    99    年    5     月    5     日
附表一：
┌─┬────┬──────┬──────┬─────┬────────┐
│編│票號    │發票日/面 額│發票人      │付款人    │背書人          │
│號│        │（新台幣）  │            │          │                │
├─┼────┼──────┼──────┼─────┼────────┤
│1 │AL026662│91年12月20日│李俊亞      │大安商業銀│丙○○          │
│  │號      │30萬元      │            │行東高雄分│（斯時原名黃泓元│
│  │        │            │            │行        │）              │
├─┼────┼──────┼──────┼─────┼────────┤
│2 │AN215315│93年2 月29日│楊欣學      │臺灣銀行復│丙○○          │
│  │號      │185,000元   │            │興分行    │                │
├─┼────┼──────┼──────┼─────┼────────┤
│3 │SDA26082│93年4 月20日│崴茂有限公司│遠東商業銀│丙○○          │
│  │92號    │40萬元      │、曾兆禎    │行臺北忠孝│                │
│  │        │            │            │分行      │                │
├─┼────┼──────┼──────┼─────┼────────┤
│4 │CD800924│93年5 月5 日│郡亮企業有限│臺中商業銀│無              │
│  │4號     │20萬元      │公司、廖坤亮│行中正分行│                │
├─┼────┼──────┼──────┼─────┼────────┤
│5 │AR060055│93年7月20日 │親芢企業有限│臺灣中小企│無              │
│  │7號     │4萬元       │公司、林慶倡│業銀行臺中│                │
│  │        │            │            │分行      │                │
└─┴────┴──────┴──────┴─────┴────────┘
附表二：
┌─────┬───────┬────────┬──────┐
│比較法條  │舊刑法於本案適│新刑法於本案適用│依從舊從輕原│
│          │用之法律效果  │之法律效果      │則比較結果  │
├─────┼───────┼────────┼──────┤
│刑法第55條│應適用牽連犯規│刪除牽連犯規定，│適用舊刑法較│
│後段      │定，從一重罪處│牽連犯之數個犯罪│有利於被告  │
│          │斷            │行為，依新法應數│            │
│          │              │罪併罰          │            │
├─────┼───────┼────────┼──────┤
│刑法第56條│應適用連續犯規│刪除連續犯規定，│適用舊刑法較│
│          │定，加重本刑至│連續犯之數個犯罪│有利於被告  │
│          │2分之1        │行為，依新法應數│            │
│          │              │罪併罰          │            │
├─────┴───────┴────────┴──────┤
│刑法第33條第5款關於罰金刑之規定，由「罰金：1元以上」修正為│
│「罰金：新臺幣1千元以上，以百元計算之」，刑法第339條第1項 │
│關於之罰金刑部分，經比較新、舊法結果，應以被告行為時之法律│
│即修正前第33條第5款規定，較有利於被告。又刑法施行法第1條之│
│1增訂施行前，依罰金罰鍰提高標準條例第1條前段、現行法規所定│
│貨幣單位折算新臺幣條例第2條規定，刑法第339條第1項關於罰金 │
│刑部分應折算為新台幣。刑法施行法修正增訂第1條之1規定：「中│
│華民國94年1月7日刑法修正施行後，刑法分則編所定罰金之貨幣單│
│位為新臺幣。94年1月7日刑法修正時，刑法分則編未修正之條文定│
│有罰金者，自94年1月7日刑法修正施行後，就其所定數額提高為30│
│倍。但72年6月26日至94年1月7日新增或修正之條文，就其所定數 │
│額提高為3倍。」依增訂條文提高並改為新臺幣後，刑法第339條第│
│1項關於罰金刑部分，經比較新、舊法後，結果並無不同。       │
├─────────────────────────────┤
│綜合比較結果：以適用舊刑法較有利於被告，故本案應一體適用舊│
│刑法。                                                    │
└─────────────────────────────┘
附錄本案論罪科刑法條：
刑法第339條：
  意圖為自己或第三人不法之所有，以詐術使人將本人或第三人
  之物交付者，處5年以下有期徒刑、拘役或科或併科1千元以下
  罰金。
  以前項方法得財產上不法之利益或使第三人得之者，亦同。
  前二項之未遂犯罰之。
公司法第19條：
  未經設立登記，不得以公司名義經營業務或為其他法律行為。
  違反前項規定者，行為人處1年以下有期徒刑、拘役或科或併
  科新臺幣15萬元以下罰金，並自負民事責任；行為人有二人以
  上者，連帶負民事責任，並由主管機關禁止其使用公司名稱。

司法院資訊處製作；財團法人民間司法改革基金會備份。
